臺灣新竹地方法院刑事簡易判決　　　　 99年度竹簡字第494號
聲　請　人　臺灣新竹地方法院檢察署檢察官
被　　　告　彭俊賢
　　　　　　林峻祥
上列被告等因詐欺案件，經檢察官聲請以簡易判決處刑（99年度
偵字第1637號、第2717號），本院判決如下：
    主  文
彭俊賢幫助犯詐欺取財罪，處有期徒刑肆月，如易科罰金，以新
臺幣壹仟元折算壹日。
林峻祥幫助犯詐欺取財罪，處有期徒刑月，如易科罰金，以新
臺幣壹仟元折算壹日。緩刑貳年。並向被害人王怡達支付新臺幣
萬元之財產上損害賠償（支付方式如附表所示）。
    事實及證據理由
一、本件犯罪事實：
（一）彭俊賢依其智識程度，可預見提供自己之郵局或銀行帳戶
      存摺、提款卡及密碼等供人使用，可能因此供他人使用詐
      術使被害人將款項匯入後，再予提領使用；並預見可能因
      而幫助他人從事詐欺之不法犯罪，竟仍基於幫助他人詐欺
      之未必故意，於民國98年8 月5 日前之同年7 月底至8 月
      5 日前某日，在不詳地點，將其於94年8 月26日向華南商
      業銀行竹東分行（以下簡稱華南銀行）申請開設帳號0000
      00000000號帳戶之提款卡及密碼等資料，交付予真實姓名
      年籍不詳之成年人士，提供該成年人士所屬詐騙集團作為
      詐騙不特定人匯款之人頭帳戶，以此行為幫助他人詐欺取
      財犯行。
（二）林峻祥依其智識程度，亦可預見提供自己之郵局或銀行帳
      戶存摺、提款卡及密碼等供人使用，可能因此供他人使用
      詐術使被害人將款項匯入後，再予提領使用；並預見可能
      因而幫助他人從事詐欺之不法犯罪，竟仍基於幫助他人詐
      欺之未必故意，於98年8 月5 日16時許，在新竹市火車站
      前，將其於同日向渣打國際商業銀行新興分行（以下簡稱
      渣打銀行）申請開設帳號0000000000000 號帳戶之提款卡
      及密碼等資料，交付予真實姓名年籍不詳之成年人士，提
      供該成年人士所屬詐騙集團作為詐騙不特定人匯款之人頭
      帳戶，以此行為幫助他人詐欺取財犯行。
（三）嗣該詐騙集團之成員取得彭俊賢及林峻祥名義之上揭提款
      卡及密碼等資料後，即基於意圖為自己不法所有之犯意，
      於下列時地分別為詐欺取財犯行：
  １、先於98年8 月6 日某時許，該詐騙集團所屬真實姓名年籍
      不詳、自稱綽號「菲菲」之成年女子，藉由雅虎奇摩即時
      通與在臺北市○○區○○路2 段154 巷16號2 樓住處上網
      之王怡達相約見面援交，隨即另1 名自稱係「菲菲」學姐
      之真實姓名年籍不詳之成年女子，以查驗身分為由，要求
      王怡達依指示操作自動櫃員機，致王怡達誤信為真而陷於
      錯誤，於98年8 月6 日23時49分許，至位於板橋新埔捷運
      站內之國泰世華銀行自動櫃員機，依該詐欺集團成員指示
      操作，以轉帳匯款之方式，匯款新臺幣（下同）29886 元
      至彭俊賢名義之上揭華南銀行帳戶內；又於98年8 月7 日
      凌晨2 時17分許，至位於新莊市○○路879 之17號處之渣
      打銀行南新莊分行之自動櫃員機，依該詐欺集團成員指示
      操作，以轉帳匯款之方式，匯款29000 元至林峻祥名義之
      上揭渣打銀行帳戶內；又於98年8 月8 日凌晨1 時2 分許
      ，至位於上址之渣打銀行南新莊分行之自動櫃員機，依該
      詐欺集團成員指示操作，以轉帳匯款之方式，匯款29000
      元至林峻祥名義之上揭渣打銀行帳戶內，旋均遭提領。嗣
      王怡達察覺有異，乃報警處理，而為警循線查獲上情。
  ２、又於98年7 月31日23時許，該詐欺集團所屬真實姓名年籍
      之不詳、自稱「小漫」之女子，致電予陸世誠佯稱相約在
      外夜遊，再由該詐騙集團所屬真實姓名年籍不詳之自稱「
      小張」、「張會計」、「小林」及「陳啟堯」等成年成員
      ，要求陸世誠至自動櫃員機前作身分認證及依其指示匯款
      ，又佯稱須製造生意往來以辦理退款云云，致陸世誠信以
      為真而陷於錯誤，將其所有臺北富邦商業銀行帳號000000
      000000號帳戶辦理語音轉帳，並將密碼告訴該自稱「小林
      」之成年人，而其名義之上揭臺北富邦銀行帳戶內之存款
      於98年8 月5 日凌晨零時12分許、凌晨零時22分許及凌晨
      零時31分許，先後經由語音轉帳方式轉帳5000元、35000
      元及46187 元至彭俊賢名義之上揭華南銀行帳戶內，並均
      旋遭提領。嗣因陸世誠察覺有異，乃報警處理，而為警循
      線查悉上情。
二、證據及理由：
（一）被告彭俊賢於警詢、偵訊及本院訊問時之供述。
（二）被告林峻祥於警詢及偵訊時之供述，暨於本院訊問時之自
      白。
（三）被害人王怡達於警詢時之指訴、國泰世華銀行自動櫃員機
      交易明細表1 份、渣打銀行自動櫃員機交易明細表2 份、
      臺北縣政府警察局新莊分局丹鳳派出所受理刑事案件報案
      三聯單1 份、受理各類案件紀錄表1 份、受理詐騙帳戶通
      報警示簡便格式表1 份及內政部警政署反詐騙案件紀錄表
      1 份。
（四）被害人陸世誠於警詢之指訴、臺北富邦商業銀行帳戶臺幣
      活期存款交易明細查詢1 份及內政部警政署反詐騙案件紀
      錄表1 份。
（五）華南商業銀行竹東分行於98年10月7 日以華竹東字第0980
      0360號函送及於99年3 月10日以華竹東字第09900044號函
      送送之客戶基本資料及存款明細資料1 份、於98年12月21
      日以華竹東字第09800447號函及所檢附之存款明細表資料
      1 份。
（六）渣打國際商業銀新興分行於98年8 月25日以渣打國際商銀
      新興字第123 號函送之開戶申請書及資金往來明細資料1
      份、98年11月19日渣打商銀新興字第09800193號函1 份。
（七）訊據被告彭俊賢矢口否認有何提供帳戶供詐欺集團詐騙他
      人匯款之幫助詐欺犯行，辯稱：我是在98年8 月初遺失提
      款卡，當時我把皮夾放在褲子屁股的口袋中，騎車回家以
      後，才發現皮夾都不見，裡面有駕照、提款卡、現金及紅
      單。我沒有去報案，因為帳戶裡面只剩下十幾塊。我的密
      碼寫在提款卡上面云云。然查：
  １、衡諸常理，各金融機構之提款卡密碼僅係提供帳戶所有人
      知悉，故帳戶使用人為避免密碼及提款卡同時遭他人取得
      、利用，均知提款卡應與其密碼分別保存，或者將密碼牢
      記心中，而不在任何物體上標示或載明密碼，以免提高帳
      戶款項遭人持提款卡併同輕易得知之密碼而盜領存款之風
      險。而被告彭俊賢於案發時已係25歲之成年人，且有社會
      工作經驗，對於上開常識自不能諉為不知，然其卻係將提
      款卡密碼書寫在提款卡上，實乃有悖於常情。再者，一般
      人對於其個人帳戶均投注以較一般文書、證件更高之注意
      及保管程度，發覺遺失後，理應即向警方報案，並向該金
      融機構辦理掛失止付，以期儘早尋得該遺失之重要資料或
      個人帳戶，或避免該個人帳戶淪為供他人犯罪之工具。被
      告彭俊賢既為有工作經驗之成年人，對於系爭帳戶之提款
      卡及密碼等資料之重要性，應知之甚稔，然被告彭俊賢竟
      係將書寫有密碼之提款卡任意置於己身之皮夾內，而不慎
      遺失；且在事後亦未馬上辦理掛失，反而遲至數日後才打
      電話至銀行，自始至終亦未報警處理，更屬令人匪夷所思
      。被告彭俊賢雖又辯稱：是因為帳戶裡面只剩十幾塊錢，
      所以未在當日掛失云云，然被告彭俊賢亦自承：沒有使用
      提款卡領錢之習慣等情不諱，則被告彭俊賢既無使用提款
      卡提領款項之習慣，該帳戶內又僅餘十幾元，被告彭俊賢
      又何有必要將該已不使用之提款卡置於皮夾內數個月之久
      ？況且苟真如被告彭俊賢所供述：是因為帳戶裡面只剩十
      餘元，故未於遺失當日即掛失等情，被告彭俊賢又豈會有
      如其所供述在數日後打電話至銀行欲辦理掛失之舉動？從
      而被告彭俊賢上揭所辯實均屬有違常情而不足採信。
  ２、復自實施詐騙之人角度而言，施詐者亦當知社會上一般正
      常之人如其帳戶存摺、提款卡遭竊或遺失，為防止竊得或
      拾得其存摺、提款卡之人盜領其存款或作為不法使用，必
      於發現後立即報警或向金融機構辦理掛失止付，如仍以此
      帳戶作為其犯罪工具，在向他人詐騙得手後，極可能因帳
      戶所有人掛失止付而無法提領不法所得，則從事此等財產
      犯罪之不法人士，若非已與帳戶所有人約妥不得報警或掛
      失，以確保渠等能自由使用該帳戶提款、轉帳，實不可能
      貿然利用該帳戶從事財產犯罪。又觀諸卷附華南銀行存款
      明細資料查詢內容，該被告彭俊賢名義之上揭帳戶經前開
      不詳詐騙集團成員供作詐騙匯款之帳戶，詐騙所得之款項
      於被害人等匯款後旋在當日遭提領一空，而提款卡密碼遭
      破解機率微乎其微，且於同一次提領中，使用人所輸入正
      確密碼之次數僅以3 次為限，否則該提款卡即被鎖卡沒入
      自動櫃員機而無法使用，因此單純拾得或竊得持有提款卡
      之人，如欲隨機輸入正確號碼而成功提領款項之機率，實
      屬低微，足證前開不詳詐騙集團確係經由被告彭俊賢處取
      得並得知前揭華南商業銀行帳戶之提款卡及密碼無疑。被
      告彭俊賢上揭所辯各節，無非係臨訟意圖卸責之詞，不足
      採信。
（八）再按刑法上之故意，分直接故意（確定故意）與間接故意
      （不確定故意），「行為人對於構成犯罪之事實，明知並
      有意使其發生者」為直接故意；又「行為人對於構成犯罪
      之事實，預見其發生而其發生並不違背其本意者」為間接
      故意。而郵政儲金或銀行帳戶可供款項之存匯、提領，一
      般人均可輕易申請開設，並無任何資格條件之限制，倘有
      使用金融存款帳戶之正當用途，自以使用本人或可信賴之
      親友申請之帳戶，最為便利安全，始可避免帳戶名義人反
      悔或心存歹念，利用通知掛失止付、變更存戶印鑑圖章或
      換摺之方式，將帳戶內之款項領走一空，反致使用帳戶人
      蒙受損失，苟非為犯罪等不法目的或為掩飾自己真實身分
      ，並藉以逃避查緝，依常情並無捨棄自己申設帳戶而迂迴
      以花費金錢或其他方法向無相當信賴關係之陌生人取得帳
      戶使用之理；且近年來以詐欺取財之犯罪類型層出不窮，
      該等犯罪，多數均係利用他人帳戶作為詐欺所得財物之出
      入帳戶，業經媒體廣為披載，是依一般人通常之知識、智
      能及經驗，均已詳知向陌生人購買、承租或其他方法取得
      帳戶者，多係欲藉該帳戶取得不法犯罪所得，且隱匿帳戶
      內資金之實際取得人之身分，以逃避追查。據此，被告彭
      俊賢及林峻祥分別本於不明之緣由，任意交付金融帳戶提
      款卡及密碼予他人，該人既有使用金融帳戶之需，竟不思
      自行申辦，反大費周章收集他人金融帳戶之提款卡及密碼
      等物使用，顯與一般交易常態相違，則其用途實屬可疑，
      足證被告彭俊賢及林峻祥應可預見金融帳戶提供他人使用
      將幫助他人實施詐欺犯罪，竟仍分別將前揭華南銀行及渣
      打銀行帳戶之提款卡及密碼等物交付予來路不明之人，是
      縱無證據證明被告彭俊賢及林峻祥明知該人之犯罪態樣係
      以該等金融帳戶供詐欺取財犯罪之用，惟其顯具縱有人以
      該等金融帳戶實施詐欺取財犯罪亦不違背其本意之幫助意
      思自明。
（九）綜上，本案事證明確，被告彭俊賢及林峻祥之犯行均洵堪
      認定，應依法論罪科刑。
三、論罪及科刑：
（一）核被告彭俊賢及林峻祥分別交付上揭帳戶提款卡及密碼等
      資料供人不法使用，顯均係基於幫助他人詐欺取財之不確
      定犯意，且其等所為提供帳戶提款卡及密碼之行為亦屬刑
      法詐欺取財罪構成要件以外之行為，其等既以幫助他人犯
      罪之意思而參與犯罪構成要件以外之行為，核其等所為，
      均係各犯刑法第30條第1 項前段、第339 條第1 項之詐欺
      取財罪之幫助犯，爰均依刑法第30條第2 項減輕其刑。又
      被告彭俊賢係以1 個提供金融帳戶提款卡及密碼之行為，
      幫助不詳詐騙集團成員先後對被害人王怡達及陸世誠等人
      為2 次詐欺取財既遂行為，乃以一行為觸犯數個罪名，為
      想像競合犯，應依刑法第55條前段之規定論以1 個幫助詐
      欺取財罪。爰審酌被告彭俊賢及林峻祥任意交付帳戶提款
      卡及密碼等資料予詐騙集團，充作轉向詐欺集團詐騙取財
      之工具，非但徒增被害人等尋求救濟之困難，亦使詐騙集
      團得以順遂詐欺取財犯行，並其等犯罪手段、情節、生活
      狀況、智識程度，及被告彭俊賢犯罪後一再飾詞辯解，態
      度非謂良好；又被告林峻祥犯罪後終能坦承犯行，並和被
      害人王怡達達成民事和解等情，有調解筆錄1 份在卷足稽
      等一切情狀，逕以簡易判決處如主文所示之刑，並均諭知
      如易科罰金之折算標準，以資懲儆。
（二）又被告林峻祥前未曾因故意犯罪受有期徒刑以上刑之宣告
      等情，此有臺灣高等法院被告前案紀錄表及臺灣新竹地方
      法院檢察署刑案資料查註紀錄表各1 份在卷可查，其因一
      時失慮致罹刑典，經此次偵查程序及科刑之教訓後，應已
      知所警惕，相信不會再犯，且被告林峻祥事後已與被害人
      王怡達達成民事和解，願以如附表所示方式分期賠償被害
      人王怡達所受損害等情，有上揭調解筆錄1 份在卷足參，
      顯見被告林峻祥有悔悟之心，故本院認為前開對被告林峻
      祥所宣告之刑，以暫不執行為適當，爰併予宣告緩刑2 年
      ，以勵來茲而啟自新，並依刑法第74條第2 項第3 款之規
      定，將雙方之和解條件列為緩刑之條件，命被告林峻祥應
      依前開和解條件，按月向被害人王怡達支付，直至全部清
      償完畢為止，以作為被害人王怡達損害之賠償，以啟自新
      ，並保障被害人王怡達之受償權利。而上開支付損害賠償
      之諭知，得為民事強制執行名義，且被告林峻祥於本案緩
      刑期間倘未如期支付，而違反本判決所諭知之負擔情節重
      大，足認原宣告之緩刑難收其預期效果，而有執行刑罰之
      必要者，依刑法第75條之1 第1 項第4 款規定，得撤銷其
      緩刑之宣告，併此敘明。
四、依刑事訴訟法第449 條第1 項、第450 條第1 項、第454 條
    第1 項，刑法第339 條第1 項、第30條第1 項前段、第2 項
    、第41條第1 項前段、第74條第1 項第1 款、第2 項第3 款
    ，刑法施行法第1 條之1 第1 項、第2 項前段，逕以簡易判
    決處刑如主文。
五、如不服本件判決，得自收受送達之日起10日內，向本院提起
    上訴。
中    華    民    國   100    年    4     月    7     日
                  新竹簡易庭    法  官    楊惠芬
以上正本證明與原本無異。
中    華    民    國   100    年    4     月    7     日
                                書記官    許弘杰
附表：
    被告林峻祥應自100 年2 月起至100 年11月止，按月於每月
    最後1 日前給付被害人王怡達3000元。如一期不按時履行，
    視為全部到期。
附錄本案論罪科刑法條：
刑法第339 條第1 項：
意圖為自己或第三人不法之所有，以詐術使人將本人或第三人之
物交付者，處五年以下有期徒刑、拘役或科或併科一千元以下罰
金。
刑法第30條：
幫助他人實行犯罪行為者，為幫助犯。雖他人不知幫助之情者，
亦同。
幫助犯之處罰，得按正犯之刑減輕之。